臺灣高等法院臺南分院刑事判決
111年度上易字第343號
上  訴  人  臺灣臺南地方檢察署檢察官盧駿道
被      告  林群傑
上列上訴人因被告業務侵占案件，不服臺灣臺南地方法院110年
度易字第1178號中華民國111年5月4日第一審判決（起訴案號：
臺灣臺南地方檢察署110年度偵字第17532號），提起上訴，本院
判決如下：
    主  文
上訴駁回。
    事實及理由
一、民國110年6月18日修正施行之刑事訴訟法第348條第2項規定
    ：「上訴得明示僅就判決之刑、沒收或保安處分一部為之」
    。本案係於111年7月13日繫屬本院，僅有檢察官提起上訴，
    檢察官表明其僅針對原審宣告之刑，提起上訴，請求本院應
    依刑法第47條第1項累犯規定，對被告加重其刑，被告則未
    提起上訴，並對於原審認定的犯罪事實均不爭執（本院卷第
    13頁檢察官上訴理由狀、第56頁本院審理筆錄參照），本院
    的審理範圍即僅就原判決量刑妥適與否進行審理。
二、經查，本案關於被告的犯罪事實、證據及理由（包含罪名、
    所犯法條、量刑、緩刑宣告），經核認事用法並無違誤，量
    刑亦屬妥適，本院爰引用第一審判決書之記載（如附件）。
三、檢察官上訴意旨略以：
　㈠被告構成累犯之事實及應加重其刑之事項，均應由檢察官主
    張並具體指出證明之方法後，經法院踐行調查、辯論程序，
    方得作為論以累犯及是否加重其刑之裁判基礎，此有最高法
    院刑事大法庭111年4月27日110年度台上大字第5660號裁定
    可參。
　㈡又除顯有不可信之情況外，公務員職務上製作之紀錄文書、
    證明文書，得作為證據，刑事訴訟法第159條之4第1款定有
    明文。因此，司法機關依據被告前案實際執行、入出矯正機
    關、法院裁判等，所製作彙整之刑案資料查註紀錄表、矯正
    簡表、裁判書類等，除顯有不可信之情況外，均屬公務員職
    務上製作之紀錄文書、證明文書，得作為證據。
　㈢本案檢察官提起公訴，主張被告構成累犯並應加重其刑，已
    具體指出證明之方法，即刑案資料查註紀錄表、矯正簡表、
    裁判書類等，且經法院踐行調查、辯論程序，有審判筆錄可
    證。被告前確曾因侵占案件受有期徒刑之執行完畢，5年內
    故意再犯本案有期徒刑以上之各罪，為累犯，法院自應依司
    法院釋字第775號解釋、上開最高法院刑事大法庭裁定意旨
    ，依刑法第47條第1項論以被告累犯，並審酌加重其刑。
  ㈣原審判決援引最高法院刑事大法庭110年度台上大字第5660號
    裁定之理由，未論以本案被告累犯及加重其刑，僅將被告前
    案紀錄等列入刑法第57條第5款「犯罪行為人之品行」之量
    刑審酌事由，雖非無見。然刑事大法庭之裁定，對提案庭提
    交之案件有拘束力，法院組織法第51條之10定有明文，本法
    第51條之10所稱「拘束力」，係指提案庭就提交案件，應以
    大法庭裁定所表示之法律見解為基礎，為本案終局裁判。但
    大法庭裁定內之旁論無拘束提案庭之拘束力，最高法院辦理
    大法庭案件應行注意事項第48點亦有明文。因而，原審所援
    引上揭最高法院刑事大法庭裁定理由之旁論，超出裁定主文
    ，本應無拘束力，原審竟逕予援引，將本應依法適用刑法第
    47條第1項累犯規定並加重其刑乙事，改以刑法第57條第5款
    量刑事由評價審酌，自有適用法律違法不當之處。
  ㈤原審判決認事用法尚嫌未洽，請將原判決撤銷，更為適當合
    法之判決。　
四、本院查：
　㈠最高法院110年度台上大字第5660號裁定意旨揭櫫：
　⒈法院於審酌被告是否適用累犯規定而加重其刑時，訴訟程序
    上應先由檢察官就前階段被告構成累犯之事實，以及後階段
    應加重其刑之事項，主張並具體指出證明方法後，法院才需
    進行調查與辯論程序，而作為是否加重其刑之裁判基礎。前
    階段構成累犯事實為檢察官之實質舉證責任，後階段加重量
    刑事項為檢察官之說明責任，均應由檢察官分別負主張及具
    體指出證明方法之責。倘檢察官未主張或具體指出證明方法
    時，可認檢察官並不認為被告構成累犯或有加重其刑予以延
    長矯正其惡性此一特別預防之必要，且為貫徹舉證責任之危
    險結果所當然，是法院不予調查，而未論以累犯或依累犯規
    定加重其刑，即難謂有應調查而不予調查之違法。
　⒉檢察官若未主張或具體指出證明方法，法院因而未論以累犯
    或依累犯規定加重其刑，基於累犯資料本來即可以在刑法第
    57 條第5款「犯罪行為人之品行」中予以負面評價，自仍得
    就被告可能構成累犯之前科、素行資料，列為刑法第57條第
    5 款所定「犯罪行為人之品行」之審酌事項。於此情形，該
    可能構成累犯之前科、素行資料既已列為量刑審酌事由，對
    被告所應負擔之罪責予以充分評價，依重複評價禁止之精神
    ，自無許檢察官事後循上訴程序，以該業經列為量刑審酌之
    事由應改論以累犯並加重其刑為由，指摘原判決未依累犯規
    定加重其刑違法或不當。
　㈡本案檢察官起訴書固記載：「被告前因侵占案件，經臺灣高
    雄地方法院以104 年度易字第391號判決判處有期徒刑6月確
    定，於105 年2 月5日執行完畢，有本署刑案資料查註紀錄
    表在卷可查，其於5 年內再故意犯有期徒刑以上之本罪，為
    累犯，請依刑法第47條第1 項規定加重其刑」等旨（見起訴
    書犯罪事實欄一，證據並所犯法條欄二）。然依原審法院審
    判筆錄記載：「法官諭知以下為科刑證據之調查：（對被告
    的前案紀錄表有何意見？）檢察官：無。（對於科刑部分有
    無證據提出？）檢察官：無。...（就被告的科刑範圍有何
    意見？）檢察官：請鈞院酌情量處。」等科刑證據調查及辯
    論內容（原審卷第82頁以下），可知檢察官於原審法院審理
    中，就被告構成累犯之事實及應否加重其刑等事項，均未置
    一詞，顯然並未盡其主張及具體指出證明方法之責任，由法
    院踐行調查及辯論程序。原審因認檢察官就被告構成累犯之
    事實及應加重其刑事項，並未具體指出證明方法，參酌前開
    最高法院刑事大法庭裁定意旨，不依累犯規定加重其刑，僅
    將被告前科紀錄列入刑法第57條第5 款之量刑審酌事由（原
    審判決書第3頁第28行），經核並無違誤，亦無檢察官所指
    未以大法庭裁定所表示之法律見解為基礎，援引超出裁定主
    文並無拘束力之「旁論」等情事。
　㈢原審既然已經將被告構成累犯之前科、素行資料列為量刑審
    酌事由，對被告所應負擔之罪責予以充分評價，依重複評價
    禁止之精神，自無許檢察官事後循上訴程序，以該業經列為
    量刑審酌之事由應改論以累犯並加重其刑為由，指摘原判決
    未依累犯規定加重其刑違法或不當，因此本案檢察官的上訴
    並無理由，應予駁回。　
據上論結，應依刑事訴訟法第368條、第373條，判決如主文。
本案經檢察官董詠勝提起公訴，檢察官林志峯到庭執行職務。
中　　華　　民　　國　　111 　年　　8 　　月　　31　　日
                  刑事第五庭    審判長法　官  蔡廷宜
                                      法　官  林坤志
                                      法　官  蔡川富
以上正本證明與原本無異。
不得上訴。
　　　　　　　　　　　　　　　　　　　書記官  黃心怡
中　　華　　民　　國　　111 　年　　8 　　月　　31　　日